【裁判字號】    89,訴,314
【裁判日期】    891114
【裁判案由】    偽造文書
【裁判全文】
台灣苗栗地方法院刑事判決                          八十九年度訴字第三一四號
    公  訴  人  臺灣苗栗地方法院檢察署檢察官
    被      告  甲○○
右列被告因偽造文書案件，經檢察官提起公訴（八十九年度偵字第二九三七號），本
院判決如左：
    主  文
甲○○行使偽造私文書，足以生損害於公眾及他人，處有期徒刑參月，緩刑貳年。
內政部警政署國道公路警察局公警局交字第Ｚ00000000號舉發違反道路交通
管理事件通知單之「通知聯」、「移送聯」、「迴覆聯」及「存根聯」上偽造之「乙
○○」署押各貳枚（共捌枚）均沒收。
    事  實
一、甲○○於民國八十九年七月二十日晚上十一時三分許，無照駕駛（其駕駛執照被
    註銷）車號ＷＰ—五八一八號自用小客車，行經國道一號高速公路南向一一七公
    里處（位於苗栗縣造橋鄉境內）時，因無照駕駛前開車輛為警攔查，為脫免被開
    單舉發，竟基於偽造私文書之犯意，假冒其堂弟「乙○○」之名義，在一式四聯
    之內政部警政署國道公路警察局公警局交字第Ｚ00000000號舉發違反道
    路交通管理事件通知單（下稱舉發單）「通知聯」之舉發單位欄（起訴書誤為在
    「移送聯」之「收受通知聯者簽章」欄）內偽造「乙○○」之簽名一枚（舉發單
    為一式四聯，以複寫製作，甲○○在第一聯即「通知聯」上簽名，故其下「移送
    聯」、「迴覆聯」與「存根聯」的相同位置上亦複寫有「乙○○」簽名各一枚）
    ，另在「通知聯」、「移送聯」、「迴覆聯」及「存根聯」其偽造的乙○○署押
    上各捺上一枚指印（以上共偽造乙○○的署押【含簽名及指印】八枚），表示業
    已收受該舉發單。然後基於行使偽造私文書之犯意，持以行使，將該舉發單交還
    處理的警員，主張係由乙○○領受該舉發單之意，足生損害於乙○○及內政部警
    政署國道公路警察局第二警察隊對道路交通管理之正確性，嗣為警當場查獲，並
    將該舉發單之「通知聯」、「移送聯」、「迴覆聯」及「存根聯」扣案。
二、案經內政部警政署國道公路警察局第二警察隊報請臺灣苗栗地方法院檢察署檢察
    官偵查起訴。
    理  由
一、訊據被告甲○○坦承有於右揭時地，冒稱係乙○○及在一式四聯以複寫製作的舉
    發單「通知聯」之「舉發單位」欄內偽造「乙○○」簽名，並在四聯的簽名上各
    捺上一枚指印，然後將舉發單交還處理的警員等情不諱，復有舉發單一式四聯扣
    案可証，足見被告之自白確與事實相符，本件事證明確，被告犯行洵堪認定。
二、查在舉發單「通知聯」之「舉發單位」欄內偽造他人之簽名，不待依習慣或特約
    ，單從形式上觀察，即足以知悉係表示由該他人領受之証明，此與事先在印妥內
    容之收據上偽簽他人姓名之情形無分軒輊，當然屬刑法第二百十條所稱之私文書
    。核被告在一式四聯以複寫製作之舉發單「通知聯」的「舉發單位」欄內偽造「
    乙○○」簽名，並在各聯上捺其指印，嗣並持以行使，交回處理的警員，顯然對
    該舉發單文書內容有所主張，表示係由乙○○領受該舉發單之意，有使人誤信其
    為乙○○真正署押之虞，自足生損害於乙○○及內政部警政署國道公路警察局第
    二警察隊對道路交通管理之正確性，所為係犯刑法第二百十六條、第二百十條之
    行使偽造私文書罪。被告在舉發單上偽造乙○○署押，為偽造私文書之階段行為
    ，其偽造私文書後持以行使，偽造之低度行為為其行使之高度行為所吸收，均不
    另論罪。爰審酌被告前無不良素行（有台灣苗栗地方法院檢察署刑案資料查註紀
    錄表及台灣高等法院被告全國前案紀錄表各一份在卷可憑）、本件犯罪之動機、
    目的、手段、所生危害及犯後坦承犯行，態度良好，並有悔意（見本院八十九年
    十一月二日筆錄）等一切情狀，乃從輕量處如主文所示之刑。又被告前未曾受有
    期徒刑以上刑之宣告，有上開前科紀錄表在卷可証，其因一時失慮，誤觸刑章，
    經此科刑教訓，當知戒慎，信無再犯之虞，本院認被告所受刑之宣告，以暫不執
    行為適當，併諭知緩刑二年，以啟自新。末查，被告雖在舉發單第一聯即「通知
    聯」之舉發單位欄內偽造「乙○○」的簽名一枚，但因複寫製作，故其下「移送
    聯」、「迴覆聯」與「存根聯」的相同位置上亦複寫有「乙○○」的簽名各一枚
    ，另被告並在前開四聯其偽造的簽名上各捺一枚指印，以上共八枚，有使人誤信
    其為乙○○真正署押之虞，均應依刑法第二百十九條之規定宣告沒收。至該舉發
    單本身，既非違禁物，亦非供被告犯罪所用之物，且被告已將之交還處理之警員
    ，已非被告所有，與沒收要件不符，附此敘明。
據上論斷，應依刑事訴訟法第二百九十九條第一項前段、刑法第二百十六條、第二百
十條、第七十四條第一款、第二百十九條，判決如主文。
本案經檢察官黃智勇到庭執行職務。
中      華      民      國  八十九      年      十一    月      十四    日
                                        臺灣苗栗地方法院刑事庭
                                            法  官  劉  興  浪
右正本證明與原本無異。
如不服本判決，應於判決送達後十日內，向本院提出上訴狀（須附繕本），上訴於台
灣高等法院台中分院。
                                            書記官  陳  建  分
中      華      民      國  八十九      年      十一    月      十四    日
附錄論罪科刑法條
刑法第二百十條：
偽造、變造私文書，足以生損害於公眾或他人者，處五年以下有期徒刑。
刑法第二百十六條：
行使第二百十條至第二百十五條之文書者，依偽造、變造文書或登載不實事項或使登
載不實事項之規定處斷。


司法院資訊處製作；財團法人民間司法改革基金會備份。
